【裁判字號】    95,易緝,106
【裁判日期】    951212
【裁判案由】    贓物
【裁判全文】
臺灣桃園地方法院刑事判決             95年度易緝字第106號
公  訴  人  台灣桃園地方法院檢察署檢察官
被      告  丙○○起訴書誤為.
指定辯護人  本院公設辯護人丁○○
上列被告因贓物等案件，經檢察官提起公訴（94年度偵字第9021
號），及追加起訴（95年度蒞追字第9 號）暨移送併案審理（95
年度偵字第23541 號），被告自白犯罪，經本院合議庭裁定認由
受命法官獨任進行簡式審判程序，檢察官聲請改依協商程序而為
判決，本院判決如下：
    主      文
丙○○收受贓物，累犯，處有期徒刑伍月，如易科罰金，以銀元
佰元即新臺幣玖佰元折算壹日；又連續行使偽造私文書，足以
生損害於公眾及他人，累犯，處有期徒刑陸月，如易科罰金，以
銀元佰元即新臺幣玖佰元折算壹日；扣案如附表一、附表二所
示之偽造「乙○○」之署名及指印均沒收。應執行有期徒刑拾月
，以銀元佰元即新臺幣玖佰元折算壹日；扣案如附表一、附表
二所示之偽造「乙○○」之署名及指印均沒收。
    事實及理由
一、犯罪事實：
  (一)被告丙○○前因贓物案件，經台灣台中地方法院以88年度易
    第2706號判處有期徒刑4 月確定，又因毒品危害防制條例案
    件，經台灣台中地方法院以88年度訴字第1647號判處有期徒
    刑8 月確定，後經定應執行有期徒刑11月確定，另因軍法逃
    亡案件，經軍事法院判處有期徒刑1年2月確定，上開3 案合
    併執行有期徒刑2年1月，於民國90年2 月28日執行完畢；又
    因妨害兵役案件，經台灣高等法院台中分院以91年度上訴字
    第193號判處有期徒刑7 月確定，於92年1月13日入監執行，
    於92年8 月12日執行完畢（構成累犯）。詎猶不知悔改，明
    知車號4710－HN自用小貨車，係來路不明之贓物（邱國男所
    有，於94年4 月19日凌晨，在新竹縣竹東鎮○○街大象幼稚
    園前所失竊），竟基於收受贓物之犯意，於94年4 月19日某
    時，自真實姓名年籍不詳綽號「來叔」之成年男子處，在臺
    灣地區某不詳地點，予以收受，供己使用，於94年4 月19日
    凌晨4 時許，途經桃園縣大園鄉○○村○○○路停於路旁之
    際，為巡邏員警謝天立等人查覺有異趨前查察，被告為恐東
    窗事發，遂駕車逃離現場，然旋為警在桃園縣大園鄉五權村
    15 鄰2號前攔停，因被告無法提出上開車輛之合法來源資料
    ，亦無任何身分資料，員警謝天立等乃將其帶回派出所清查
    身分及車輛資料，嗣因邱國男於同日5 時許，向新竹縣警察
    局竹東分局報案失竊，該分局於同日6 時53分許，始將失竊
    資料輸入電腦，因而查知上情，並扣得非被告所有且與本案
    無關之鑰匙2 支。案經桃園縣政府警察局大園分局報請台灣
    桃園地方法院檢察署檢察官偵查起訴。
  (二)被告於93年間因案遭通緝，竟基於偽造署押、偽造私文書以
    行使之概括犯意，於93年11月12日上午9 時30分許，在新竹
    縣湖口鄉○○路○ 段133 巷35弄3 號又因違反毒品危害防制
    條例案件，為警查獲，詎被告為規避上開刑責，且又熟知乙
    ○○之出生年月日、國民身分證統一編號等年籍資料，於同
    日，經新竹縣警察局保安隊執行搜索後，在新竹縣警察局保
    安隊搜索扣押筆錄「在場人」欄上偽造「乙○○」之署名及
    及指印各1 枚，在新竹縣警察局保安隊扣押物品目錄表之所
    有人欄位上偽造「乙○○」署名及指印各1 枚，在新竹縣警
    察局保安隊，冒用乙○○之名義應訊，並於逮捕通知書2 份
    之被通知人簽名捺印欄上各偽造「乙○○」名義署名共計4
    枚、指印共計5 枚，表示已受告知、通知並簽收上開通知書
    、通知用意證明之私文書，偽造完成後並將該偽造之私文書
    持交予警員而行使，於同日12時50分許，在保安隊內，於偵
    訊筆錄製作完成時，接續在該筆錄上偽造如附表一(一)所示「
    乙○○」之簽名及指印，並於口卡片及查獲物品照片上上偽
    造「乙○○」之署名及指印各2 枚；復接續於93年11月12日
    ，於台灣新竹地方法院檢察署檢察官訊問時，冒用乙○○名
    義應訊，並於同日22時25分許該次訊問筆錄製作完成時，在
    該筆錄上偽造「乙○○」名義簽名1 枚，足以生損害於檢察
    機關對於偵查犯罪、警察機關對於協助偵查犯罪之正確性及
    乙○○本人，後經警將上開指紋送內政部警政署刑事警察局
    鑑定比對後，確認係被告無訛，始悉上情；被告於94年4 月
    19日，在桃園縣大園鄉○○村○○○路，又因上開收受車號
    4710－HN號之贓車案件，為警攔檢查獲，被告為規避刑責，
    復承上開偽造署押、偽造私文書以行使之概括犯意，在桃園
    縣政府警察局大園分局，冒用乙○○之名義應訊，並於權利
    告知通知書存查聯被告知人欄上偽造之「乙○○」名義署名
    1 枚、指印1 枚，於逮捕通知2 份之被通知人簽名捺印欄上
    各偽造「乙○○」名義署名共計2 枚、指印共計2 枚，表示
    已受告知、通知並簽收上開通知書、通知用意證明之私文書
    ，偽造完成後並將該偽造之私文書持交予警員而行使，於同
    日7 時40分許，在埔心派出所內，於調查筆錄製作完成時，
    在該筆錄上偽造如附表二(一)所示「乙○○」之簽名及指印，
    並在口卡片及照片上偽造「乙○○」之署名1 枚及指印9 枚
    ，並偽以「乙○○」名義製作指紋卡片；復接續於94年4 月
    19日，於台灣桃園地方法院檢察署檢察官在該署第17偵查庭
    訊問時，冒用乙○○名義應訊，並於同日20時2 分許該次訊
    問筆錄製作完成時，在該筆錄上偽造「乙○○」名義簽名1
    枚，足以生損害於檢察機關對於偵查犯罪、警察機關對於協
    助偵查犯罪之正確性及楊娥媚本人，後本院審理中將上開被
    告捺印之指紋送內政部警政署刑事警察局鑑定比對後，確認
    係被告無訛，始悉上情。案經台灣桃園地方法院檢察署檢察
    官追加起訴及新竹縣政府警察局報請臺灣新竹地方法院檢察
    署呈請臺灣高等法院檢察署檢察長令轉臺灣臺中地方法院檢
    察署再轉台灣桃園地方法院檢察署檢察官偵查後移送併案審
    理。
二、證據：
  (一)被告於本院審理中之自白。
  (二)證人甲○○於警詢及證人謝天立、薛進雄、乙○○於偵查中
    之證述。
  (三)贓物認領保管單、車籍作業系統查詢認可資料、車輛失竊車
    牌失竊資料個別查詢報表各1份。
  (四)新竹縣警察局保安隊偵訊筆錄、新竹縣警察局保安隊扣押筆
    錄、照片、逮捕通知書、口卡片、訊問筆錄、內政部警政署
    刑事警察局94年8 月17日刑紋字第0940123702 號鑑驗書各1
    份。
  (五)桃園縣政府警察局大園分局埔心派出所調查筆錄、權利告知
    單、口卡片、逮捕通知書、指紋口卡、訊問筆錄、內政部警
    政署刑事警察局94年10月4 日刑紋字第0940149521號鑑驗書
    各1份。
三、本件被告已認罪，經檢察官與被告於準備程序達成協商之合
    意，其合意內容為：被告收受贓物部分，願受科處有期徒刑
    5 月，連續冒名應訊部分，願受科處有期徒刑6 月，定應執
    行有期徒刑10月。經查，上開協商合意並無刑事訴訟法第45
    5 條之4 第1 項所列情形之一，檢察官聲請改依協商程序而
    為判決，本院爰不經言詞辯論，於協商合意範圍內為協商判
    決。
四、附記事項：
  (一)扣案之鑰匙2 支雖係供被告發動贓車所用之物，惟被告否認
    為其所有，且依卷內之相關資料以觀，亦不能證明該2 支鑰
    匙為被告所有，爰不另為沒收之諭知。
  (二)按刑法上之偽造署押罪，係指單純偽造簽名、畫押而言，若
    在制式之書類上偽造他人簽名，已為一定意思表示，具有申
    請書或收據等類性質者，則係犯偽造文書罪；次按警方依刑
    事訴訟法第88條之1 第4 項、提審法第2 條第1 項等規定所
    製作之「逮捕通知書」，記載被逮捕人何以遭逮捕或拘提等
    情，其「通知本人聯」或「通知家屬聯」如備有「收受人簽
    章」欄，由形式上觀察，於該欄內簽名及捺指印，即足表示
    由該姓名之人收受斯項通知書之證明，其後將之交付警方，
    應成立刑法第216 條、第210 條之行使偽造私文書罪（最高
    法院93年度台上字第1187號、93年度台上字第1454號、90年
    度台上字第6057號判決參照）；再按於權利告知書上，偽造
    他人之署押，並捺指印，嗣持交查獲之警員，係表示該他人
    受通知可以行使緘默、選任辯護人及請求調查有利證據等權
    利之意，此等文件應認係刑法第210 條之私文書（最高法院
    90年度台上字第6057號刑事判決意旨參照）；於被告於警詢
    筆錄各頁連接騎縫處偽造「乙○○」之指印，依習慣係在表
    彰該份合併多頁之警詢筆錄確具連貫性及形式真實性，足以
    為一定用意之證明，依刑法第220 條第1 項之規定，當屬準
    私文書（最高法院86年台上字第3295號判決意旨參照）。末
    按偽簽他人姓名並按指印，該指印同為代表該被冒用者之姓
    名，作用及效力與署押無異，亦屬署押之一種。
  (三)被告多次在上開文件上偽造「乙○○」之署名並按捺指印，
    其偽造署押及偽造私文書均係基於同一冒名應訊之目的，而
    為接續之行為，應為接續犯而僅成立單純一罪；又其偽造署
    押為偽造私文書之階段行為，其偽造私文書又為行使偽造私
    文書之低度行為，均應為行使偽造私文書之高度行為所吸收
    ，亦不另論科。被告先後2 次冒名應訊後所為偽造文書、偽
    造署押之行為，均係基於因另案受通緝恐遭警查覺其身分之
    動機所為，且時間緊接，方法相同，觸犯構成相件相同之罪
    名，顯係基於概括犯意而為之，為連續犯，應依修正前刑法
    第56條之規定論以一罪，並加重其刑。公訴意旨雖未敘及被
    告如附表一所示犯行，惟此與經追加起訴論科之部分有連續
    犯之裁判上一罪關係，仍為起訴效力所及，本院自應併為審
    判。
五、沒收：如附表一、二所示偽造之署名及指印，應依刑法第
    219 條第1 項之規定併為宣告沒收。
六、應適用之法條：刑事訴訟法第455 條之4 第2 項、第455 條
    之8 ，修正後刑法第2 條第1 項前段、行為時刑法第216 條
    、第210 條、第217 條第1 項、第220 條第1 項、第349 條
    第1 項、修正前刑法第56條、第47條、第41條第1 項前段、
    第2 項、第51條第5 款，罰金罰鍰提高標準條例第1 條前段
    ，修正前罰金罰鍰提高標準條例第2 條。
七、本判決除有刑事訴訟法第455 條之4 第1 項第1 款、第2 款
    、第4 款、第6 款、第7 款所定情形之一，或違反同條第2
    項規定者外，不得上訴。如有前述得上訴之情形，得自收受
    判決送達之日起10日內，向本院提出上訴書狀，上訴於第2
    審法院。
八、本案經檢察官蔡正雄到庭執行職務。
中    華    民    國    95    年    12    月    12    日
                  刑事第四庭  法  官  張淑華
以上正本證明與原本無異。
如不服本判決，應於送達後10日內，向本院提出上訴狀。
                              書記官  郭中明
中    華    民    國    95    年    12    月    19    日
附表一：
┌─┬────┬────┬────┬──────┬──┐
│編│時間、地│文書名稱│欄    位│  偽造內容  │備註│
│號│點      │        │        │            │    │
├─┼────┼────┼────┼──────┼──┤
│(一)│93年11月│調查筆錄│受詢問人│「乙○○」之│偵卷│
│  │12日12時│        │        │署名1 枚、指│第5 │
│  │10分至13│        │        │印1 枚      │頁  │
│  │時55分，│        ├────┼──────┼──┤
│  │在新竹縣│        │筆錄末被│「乙○○」之│偵卷│
│  │政府警察│        │詢問人欄│署名1 枚、指│第6 │
│  │局保安隊│        │        │印1 枚      │頁  │
│  │        │        ├────┼──────┼──┤
│  │        │        │騎縫處  │「乙○○」之│偵卷│
│  │        │        │        │指印4 枚    │第5 │
│  │        │        │        │            │頁、│
│  │        │        │        │            │第6 │
│  │        │        │        │            │頁  │
│  │        │        ├────┼──────┼──┤
│  │        │        │時間欄  │「乙○○」之│偵卷│
│  │        │        │        │指印2 枚    │第5 │
│  │        │        │        │            │頁  │
│  │        │        ├────┼──────┼──┤
│  │        │        │內文    │「乙○○」之│偵卷│
│  │        │        │        │指印1 枚    │第6 │
│  │        │        │        │            │頁  │
├─┼────┼────┼────┼──────┼──┤
│(二)│93年11月│新竹縣警│在場人  │「乙○○」之│偵卷│
│  │12日9 時│察局保安│        │署名及指印各│第11│
│  │30分至11│隊搜索扣│        │1枚         │頁背│
│  │時10分  │押筆錄  │        │            │面  │
├─┼────┼────┼────┼──────┼──┤
│(三)│93年11月│新竹縣警│所有人  │「乙○○」之│偵卷│
│  │12日    │察局保安│        │署名及指印各│第12│
│  │        │隊扣押物│        │1枚         │頁  │
│  │        │品目錄表│        │            │    │
├─┼────┼────┼────┼──────┼──┤
│(四)│93年11月│照片2幀 │        │「乙○○」之│偵卷│
│  │12日    │        │        │署名1 枚、指│第13│
│  │        │        │        │印1 枚      │頁  │
├─┼────┼────┼────┼──────┼──┤
│(五)│93年11月│逮捕通知│被通知人│「乙○○」之│偵卷│
│  │12日    │書（本人│姓名    │署名1 枚、指│第14│
│  │        │）      │        │印1 枚      │頁  │
│  │        │        ├────┼──────┼──┤
│  │        │        │收受人欄│「乙○○」之│偵卷│
│  │        │        │        │署名1 枚、指│第14│
│  │        │        │        │印1 枚      │頁  │
├─┼────┼────┼────┼──────┼──┤
│(六)│93年11月│逮捕通知│被通知人│「乙○○」之│偵卷│
│  │12日    │書（親友│姓名    │署名1 枚、指│第15│
│  │        │）      │        │印1 枚      │頁  │
│  │        │        ├────┼──────┼──┤
│  │        │        │內文    │「乙○○」之│偵卷│
│  │        │        │        │署名1 枚、指│第15│
│  │        │        │        │印2 枚      │頁  │
├─┼────┼────┼────┼──────┼──┤
│(七)│93年11月│口卡片  │        │「乙○○」之│偵卷│
│  │12日    │        │        │署名1 枚、指│第16│
│  │        │        │        │印1 枚      │頁  │
├─┼────┼────┼────┼──────┼──┤
│(八)│93年11月│訊問筆錄│受訊問人│「乙○○」之│偵卷│
│  │12日22時│        │        │署名1 枚    │第26│
│  │15分，在│        │        │            │頁  │
│  │台灣新竹│        │        │            │    │
│  │地方法院│        │        │            │    │
│  │檢察署  │        │        │            │    │
└─┴────┴────┴────┴──────┴──┘
附表二
┌─┬────┬────┬────┬──────┬──┐
│編│時間、地│文書名稱│ 欄位   │  偽造內容  │備註│
│號│點      │        │        │            │    │
├─┼────┼────┼────┼──────┼──┤
│(一)│94年4 月│調查筆錄│受詢問人│「乙○○」之│偵卷│
│  │19日7 時│        │        │署名1 枚、指│第6 │
│  │40分至8 │        │        │印1 枚      │頁  │
│  │時35分，│        ├────┼──────┼──┤
│  │在桃園縣│        │筆錄末受│「乙○○」之│偵卷│
│  │政府警察│        │詢問人欄│署名1 枚、指│第8 │
│  │局大園分│        │        │印1 枚      │頁  │
│  │局埔心派│        ├────┼──────┼──┤
│  │出所    │        │騎縫處  │「乙○○」之│偵卷│
│  │        │        │        │指印4 枚    │第7 │
│  │        │        │        │            │頁、│
│  │        │        │        │            │第8 │
│  │        │        │        │            │頁  │
├─┼────┼────┼────┼──────┼──┤
│(二)│94年4 月│桃園縣政│被告知人│「乙○○」之│偵卷│
│  │19日7 時│府警察局│欄      │署名及指印各│第13│
│  │50分    │龜山分局│        │1枚         │頁  │
│  │        │權利告知│        │            │    │
│  │        │書      │        │            │    │
├─┼────┼────┼────┼──────┼──┤
│(三)│94年4 月│口卡片及│        │「乙○○」之│偵卷│
│  │19日    │照片    │        │署名1 枚及指│第14│
│  │        │        │        │印9 枚      │頁  │
├─┼────┼────┼────┼──────┼──┤
│(四)│94年4 月│逮捕通知│被通知人│「乙○○」之│偵卷│
│  │19日7時 │書（親友│簽名捺印│署名1 枚、指│第17│
│  │        │）      │欄      │印1 枚      │頁  │
├─┼────┼────┼────┼──────┼──┤
│(五)│94年4 月│逮捕通知│被通知人│「乙○○」之│偵卷│
│  │19日    │書（本人│姓名    │署名1 枚、指│第18│
│  │        │）      │        │印1 枚      │頁  │
├─┼────┼────┼────┼──────┼──┤
│(六)│94年4 月│訊問筆錄│受訊問人│「乙○○」之│偵卷│
│  │19日19時│        │        │署名1 枚    │第24│
│  │59分許，│        │        │            │頁  │
│  │在桃園地│        │        │            │    │
│  │方法院檢│        │        │            │    │
│  │察署第17│        │        │            │    │
│  │偵查庭  │        │        │            │    │
├─┼────┼────┼────┼──────┼──┤
│(七)│94年4 月│指紋卡片│        │「乙○○」之│偵卷│
│  │19日    │        │        │指印20枚    │第21│
│  │        │        │        │            │頁  │
└─┴────┴────┴────┴──────┴──┘
附錄論罪科刑法條
刑法第217條：
偽造印章、印文或署押，足以生損害於公眾或他人者，處三年以
下有期徒刑。
盜用印章、印文或署押，足以生損害於公眾或他人者，亦同。
中華民國刑法第210條
（偽造變造私文書罪）
偽造、變造私文書，足以生損害於公眾或他人者，處 5 年以下有
期徒刑。
中華民國刑法第216條
（行使偽造變造或登載不實之文書罪）
行使第 210 條至第 215 條之文書者，依偽造、變造文書或登載
不實事項或使登載不實事項之規定處斷。
中華民國刑法第349條
（普通贓物罪）
收受贓物者，處 3 年以下有期徒刑、拘役或 5 百元以下罰金。
搬運、寄藏、故買贓物或為牙保者，處 5 年以下有期徒刑、拘役
或科或併科 1 千元以下罰金。
因贓物變得之財物，以贓物論。


司法院資訊處製作；財團法人民間司法改革基金會備份。
